臺灣士林地方法院小額民事判決
110年度士小字第1627號
原      告  富貴大樓管理委員會

法定代理人  林錦聰
訴訟代理人  陳怜燕
            王淑如
被      告  陳怡霖


訴訟代理人  鍾璨鴻律師
上列當事人間請求給付管理費事件，本院於民國110年10月26日
言詞辯論終結，並判決如下：
    主  文
被告應給付原告新臺幣肆萬捌仟參佰陸拾玖元，及自民國一百一
十年七月九日起至清償之日止，按年息百分五之計算之利息。
原告其餘之訴駁回。
訴訟費用新臺幣壹仟元由被告負擔。
本判決得假執行。
    事實及理由
一、按小額訴訟訴狀送達後，原告不得將原訴變更或追加他訴，
    但擴張或減縮應受判決事項之聲明者，不在此限，民事訴訟
    法第436 條之23、第436 條第2 項、第255 條第1 項但書第
    3 款定有明文。查原告聲請支付命令之聲明為「被告應給付
    原告新臺幣（下同）48,369元，及自本件支付命令送達之翌
    日起至清償日止按週年利率百分之5計算之利息。」嗣於訴
    訟進行中，原告變更訴之聲明為「被告應給付原告48,369元
    ，及自民國110年1月11日起至清償日止按週年利率百分之5
    計算之利息。」核其變更請求部分，屬於擴張訴之聲明，依
    前揭規定，原告所為變更部分應予准許。
二、原告起訴主張：門牌號碼臺北市○○區○○○路0號1樓、1之1號1
    樓、1號地下室、3號1樓、3之1號1樓、3號地下室坐落於富
    貴大樓社區（下稱原告社區），且為被告所有；而因臺北市
    政府消防局要求原告社區之發電機需要更新，然原告社區之
    公積金不足以支付更新費用，故於109年12月11日原告社區
    區分所有權人會議決議（下稱系爭決議）區分所有權人應依
    應有部分之比例，負擔原告社區更換發電機費用，則被告應
    於110年1月10日繳付48,369元，惟被告卻遲不繳納，爰依社
    區規約及公寓大廈管理條例規定提起本件訴訟；至於地下室
    管理費減半，係因為1樓與地下室皆為商家，不享有管理員
    服務，然發電機係整體社區之緊急電源，自不可與管理員服
    務相提並論等語，並聲明：被告應給付原告48,369元，及自
    110年1月11日起至清償日止按週年利率百分之5計算之利息
    。
三、被告答辯略以：依照原告社區規約第8條「本大樓管理費用
    係指委員會因管理本大樓所支出之一切費用，如下各項：1.
    委員會管理薪資、2.本大樓公共設施清潔維護，及清潔衛生
    用品、3.本大樓公共設備之保護維修檢修或更新費用。」是
    依前述規約，原告社區發電機更新之公共設施維護，應由住
    戶繳納之管理費支應，又依據原告社區區分所有權人於84年
    作成之決議（下稱84年決議），原告社區地下室及1樓之所
    有權人所負擔之管理費為其他住戶之半數，因此本件發電機
    更新費用，應由原告所收取之管理費支應，則依據上述決議
    ，被告所應負擔之費用亦應為其他住戶之半數，顯與原告社
    區規約第8條及84年決議之內容背道而馳，應類推適用民法
    第56條第2項規定而無效。再者，系爭決議未依公寓大廈管
    理條例第34條規定於決議後15日內送達各區分所有權人並公
    告之，亦不生效力，是原告之請求並無理由等語：並聲明請
    求駁回原告之訴。
四、原告主張被告係門牌號碼臺北市○○區○○○路0號1樓、1之1號1
    樓、1號地下室、3號1樓、3之1號1樓、3號地下室所有權人
    ，原告社區區分所有權人會議於於109年12月11日作成系爭
    決議，內容為原告社區區分所有權人應依應有部分之比例，
    負擔原告社區更換發電機費用等情，有系爭決議會議記錄、
    存證信函、臺北市政府消防局109年12月28日北市消大四字
    第1093043689號函、建物第一類謄本在卷可查，且為被告所
    不爭執，堪信為真實。然原告主張被告應依系爭決議分擔更
    換發電機費用乙節，則為被告所否認，本院認定如下：
　㈠按區分所有權人會議指區分所有權人為共同事務及涉及權利
    義務之有關事項，召集全體區分所有權人所舉行之會議，公
    寓大廈管理條例第3條第7款訂有明文；則區分所有權人會議
    為公寓大廈之最高意思決定機關，其之決議除違反法律或命
    令外，公寓大廈之住戶應遵守之。又按共用部分及其相關設
    施之拆除、重大修繕或改良，應依區分所有權人會議之決議
    為之。前項費用，由公共基金支付或由區分所有權人按其共
    有之應有部分比例分擔，公寓大廈管理條例第11條亦有明文
    ，是社區共用設備修繕、管理、維護之費用則可由區分所有
    權人按其共有之應有部分比例分擔，然應依區分所有權人會
    議之決議為之。查系爭決議內容略以：「因大樓有37年歷史
    ，漸漸有小整修的花費，所以公基金的安全部位保存很重要
    。此次發電機費用較為龐大，決議不由大樓公基金出帳，而
    由各區分所有權人依照坪數於110年1月的管理費加收各住戶
    所需分擔的費用」，有系爭決議會議記錄在卷可查（見本院
    110年度司促卷第5767號卷【下稱司促卷】第23頁），依照
    該決議所附發電機繳納明細（見司促卷第27頁），原告就前
    述建物坪數所應繳納之發電機更新費用為48,369元，且被告
    對於前述金額之計算亦不爭執（見本院卷第179頁），是被
    告依系爭決議內容，即負有繳納發電機更新之分攤款48,369
    元予原告之義務，且系爭決議之內容經核並無任何違反前述
    法規、誠信原則、公序良俗或有權利濫用之情事，則原告請
    求被告給付48,369元，尚非無據。
　㈡被告雖辯稱系爭決議內容違反原告社區規約第第8條，嗄原告
    社區規約第8條之內容略以：「本大樓管理費用係指委員會
    因管理本大樓所支出之一切費用，如下各項：1.委員會管理
    薪資、2.本大樓公共設施清潔維護，及清潔衛生用品、3.本
    大樓公共設備之保護維修檢修或更新費用。4.本大樓公共用
    電費。5.其性質屬於本大樓委員會之一切行政費用」，有該
    規約在卷可查（見本院卷第52頁），細觀該規約內容之文字
    ，實係規範管理費用之用途，並無就社區共用設備不得另由
    區分所有權人分擔之限制，則原告社區之區分所有權人會議
    自得就特定事項費用之收取另為決議，至於被告所稱之84年
    決議部分，因管理費及共用設備維護費用性質不同，本無法
    混為一談，況且84年決議本身無從構成規約之一部分，則原
    告主張系爭決議類推適用民法第56條第2項有關決議內容違
    反法令或章程之規定而無效云云，亦非可採。
　㈢至於原告是否均依公寓大廈管理條例第34條第1項規定送達並
    公告系爭決議之會議紀錄部分，依據內政部95年2月14日內
    授營建管字第0950800702號函所示「區分所有權人會議決議
    如係依條例第31條規定程序成立，其會議紀錄依條例第34條
    第1項規定送達各區分所有權人，屬區分所有權人會議附隨
    之通知義務，非該區分所有權人會議決議成立之構成要件，
    與該會議決議之效力無涉。」而系爭決議既然按同條例第31
    條召開區分所有權人會議所作成之決議，並非依同條例32條
    召開之區分所有權人會議，則縱使被告爭執未為公告等情為
    真，該決議亦不因而無效。　　
五、按給付無確定期限者，債務人於債權人得請求給付時，經其
    催告而未為給付，自受催告時起，負遲延責任；其經債權人
    起訴而送達訴狀，或依督促程序送達支付命令，或為其他相
    類之行為者，與催告有同一之效力；遲延之債務，以支付金
    錢為標的者，債權人得請求依法定利率計算之遲延利息；應
    付利息之債務，其利率未經約定，亦無法律可據者，週年利
    率為5%，民法第229條第2項、第233條第1項前段、第203條
    分別定有明文。本件原告雖主張自原告社區110年1月管理費
    繳納期限即110年1月10日起算利息，並主張此係依系爭決議
    要求發電機費用應與管理費一同支付之故（見本院卷第100
    頁），然觀諸系爭決議內容（詳前述），僅稱與110年1月管
    理費一同收取，而未明確記載發電機更新費用將套用110年1
    月管理費之繳納期限，應認系爭決議並未就發電機更新費用
    約定繳納期限，原告主張容有誤會，查被告係於110年7月8
    日收受支付命令，則原告併請求自支付命令繕本送達被告翌
    日即110年7月9日起至清償日止，按週年利率5％計算之利息
    ，亦屬有據，逾此範圍之請求則為無理由，應予駁回。　
六、從而，原告依公寓大廈管理條例及系爭決議之法律關係，請
    求被告給付48,369元，及自110年7月9日起至清償之日止，
    按年息百分5之計算之利息，為有理由，應予准許，逾此範
    圍之請求則為無理由，應予駁回。　　　。
七、本件係就民事訴訟法第436 條之8 第1 項適用小額程序所為
    被告敗訴之判決，依同法第436 條之20規定，應依職權宣告
    假執行。
八、訴訟費用負擔之依據：民事訴訟法第79條，並依職權確定訴
    訟費用額為1,000 元（第一審裁判費），應由被告負擔。 
中　　華　　民　　國　 110　　年　　11　　月　　 9　　日
                  士林簡易庭法  官  陳紹瑜 
以上正本係照原本作成。
如不服本判決，應於送達後20日內，向本院提出上訴狀並應記載
上訴理由，表明關於原判決所違背之法令及其具體內容與依訴訟
資料可認為原判決有違背法令之具體事實，如於本判決宣示後送
達前提起上訴者，應於判決送達後20日內補提上訴理由書（須附
繕本）。             
中　　華　　民　　國　 110　　年　　11　　月　　 9　　日
                            書記官 吳雪華